臺灣基隆地方法院刑事判決　　　　　　94年度交簡上字第19號
公　訴　人　臺灣基隆地方法院檢察署檢察官
上　訴　人　乙○○
即　被　告
上列上訴人即被告因過失傷害案件，不服本院基隆簡易庭94年度
基交簡字第147 號中華民國94年4 月11日所為第一審刑事簡易判
決（臺灣基隆地方法院檢察署檢察官聲請簡易判決處刑書案號：
94年度偵字第88號）提起上訴，本院管轄第二審之合議庭判決如
下：
    主      文
上訴駁回。
乙○○緩刑貳年。
    事實及理由
一、本案經本院審理結果，認原審簡易判決以上訴人即被告乙○○係犯刑法第284 條第1 項前段之過失傷害罪，依刑事訴訟
    法第449 條第1 項前段、刑法第284 條第1 項前段、第55條
    、第41條第1 項前段、罰金罰鍰提高標準條例第1 條前段、
    第2 條規定，判處被告有期徒刑6 月，如易科罰金以300 元
    折算1 日，其認事用法並無違誤，量刑亦屬適當，應予維持
    ，並引用原審簡易判決書所記載之事實、證據及理由（如附
    件）。
二、被告上訴意旨略以：被告乙○○已與告訴人丁○○及丙○○
    達成和解，告訴人表示不願追究，且被告符合自首之要件，
    原審猶判處有期徒刑6 月，顯然過重，請求法院撤銷原判決
    ，並對被告為緩刑之宣告等語。
三、經查：
  (一)按自首以對於未發覺之罪投案而受裁判為要件，至其方式雖
    不限於自行投案，即託人代理自首或向非偵查機關請其轉送
    ，亦無不可，但須有向該管司法機關自承犯罪而受裁判之事
    實，始生效力（最高法院50年台上字第65號判例意旨參照）
    。被告雖辯稱主動請友人報警，友人雖未陳明肇事人姓名，
    但是被害人知道是其報警，應符合自首之要件云云。然查被
    告肇事後於警詢及檢察官偵查中均否認有過失，核與證人即
    警員甲○○於本院94年7 月29日審理時證稱：其係最先抵達
    車禍現場之員警，在抵達現場之前尚不知係何人肇事，是在
    抵達現場後，詢問在現場的人係何人肇事，在場人指出是一
    部綠色車子肇事，接著詢問駕駛人係何人後，由人群中走出
    一位年輕男子說他是駕駛人，該名男子即係被告乙○○，才
    知肇事人係何人，在處理過程中，被告均未坦承過失等語大
    致相符，是被告固坦承係肇事車輛之駕駛人，然既否認對車
    禍之發生有過失，自係否認有過失傷害之犯行，而無接受裁
    判之意思，揆諸前揭最高法院判例意旨，即與自首之要件不
    符，原審因之認定被告並無自首之情形，核無不合。又原審
    審酌本案車禍起因於被告之危險駕駛行為，被告於肇事後之
    態度，及尚未與被害人達成和解等一切情狀，量處被告有期
    徒刑6 月，如易科罰金，以300 元折算1 日，其量刑甚為妥
    適，並無過重之情形。綜上，原審認定被告僅坦承為肇事人
    ，然否認駕駛有過失，不符合自首之規定，核無不合，且量
    刑亦稱妥適，被告猶執前詞指摘原審判決不當，核為無理由
    ，應予駁回。
  (二)末以被告於本院審理時坦承犯行，且前未曾受有期徒刑以上
    刑之宣告，有臺灣高等法院被告前案紀錄表1 紙在卷可稽，
    其因一時疏於注意而偶犯本罪，且業與告訴人丁○○、丙○○達成訴訟上和解，亦有臺南市東區調解委員會調解筆錄影
    本2 紙在卷可憑，其經此次偵查審理程序後，應知警惕而無
    再犯之虞，本院認其所受刑之宣告，以暫不執行為適當，爰
    併予宣告緩刑2 年，用啟自新。
四、據上論斷，應依刑事訴訟法第455 條之1 第1 項、第3 項、
    第368 條、第373 條，刑法第74條第1 款，判決如主文。
本案經檢察官高永棟到庭執行職務
中　　華　　民　　國　　94　　年　　8 　　月　　12　　日
                  交通法庭審判長法  官  王福康
                                法  官  汪梅芬
                                法  官  劉桂金
以上為正本係照原本作成。
本件判決不得上訴。
中　　華　　民　　國　　94　　年　　8 　　月　　12　　日
                                書記官  丁文宏
附件：
臺灣基隆地方法院刑事簡易判決　　　 94年度基交簡字第147號
聲　請　人　臺灣基隆地方法院檢察署檢察官
被　　　告　乙○○　男　25歲（民國○○年○月○日生）
　　　　　　　　　　身分證統一編號：Ｚ000000000號
　　　　　　　　　　住台北縣新店市○○街30號4樓
上列被告因過失傷害案件，經檢察官聲請簡易判決處刑（94年度
偵字第88號），本院判決如下：
        主  文
乙○○因過失傷害人，處有期徒刑陸月，如易科罰金以參佰元折
算壹日。
        事  實
一、乙○○於民國九十三年十一月十四日凌晨，駕駛車號Q3-334
    8 號自用小客車（外表為綠色、底漆為紅色），沿台二甲線
    （陽金公路）往台北方向行駛，於該日凌晨一時十分許，行
    經臺北縣金山鄉台二甲線七．五公里處之右急轉彎道時，本
    應注意行經彎道應減速慢行，作隨時停車之準備，又在劃有
    分向限制線之路段，不得駛入來車之車道內，而依當時主、
    客觀情形，又無不能注意之情形，竟疏未注意減速慢行且闖
    越分向限制線駛入來車道，適丁○○駕駛車號N2-5320 號白
    色自用小客車搭載丙○○，沿台二甲線往金山方向行駛至上
    開地點，乙○○見狀避煞不及，其所駕駛前開自用小客車左
    前車頭遂先猛力撞擊丁○○所駕駛前開車輛之左側車身及左
    後輪軸（致左後輪幾至半掉落之卡死狀態），致丁○○受有
    頭嘴唇2 Ⅹ1 公分擦傷、左前臂3 Ⅹ4 公分、左腰3 Ⅹ1.5
    公分、左膝2 Ⅹ3 公分之挫傷合併瘀青之傷害，丙○○則受
    有顏面擦傷及右上臂3 Ⅹ2 公分擦傷等傷害，乙○○之所駕
    車輛仍未停住，續往左前擦撞對向車道之水泥護欄，再猛力
    撞擊對向車道來車即由江明達所駕駛車號QR-3387 號白色自
    用小客車之左側車身，乙○○所駕前開車輛經前開撞擊，因
    反作用力而彈回己之車道，再經擦撞己之車道之水泥護欄，
    始停在己之車道內。
二、案經丁○○、丙○○訴由臺北縣政府警察局金山分局報告臺
    灣基隆地方法院檢察署檢察官偵查後向本院聲請簡易判決處
    刑。
        理  由
一、訊據被告乙○○固不否認於前揭時地車禍肇事致對方受傷等
    情，然矢口否認有何過失傷害犯行，於警、偵訊辯稱：伊沒
    有闖入對向車道，該處是彎道，是N2-5320 號、QR-3387 號
    自用小客車並行向伊之車輛接近，並闖入伊之車道，將伊之
    車輛往右側護欄推撞，是該二輛車之駕駛人應負本件車禍責
    任云云。惟查：依警方之現場蒐證照片編號二、編號六之照
    片，可明顯看出被告綠色之車漆留在對向車道之水泥護欄上
    ；再由編號九、十二、十五、廿一、廿二、廿三、廿四、廿
    五、廿六之照片，亦可明顯得知N2-5320 號、QR-3387 號自
    用小客車被撞擊之左側車身遺留有被告綠色之車漆；而編號
    廿七、廿八之遺留在N2-5320 號、QR-3387 號自用小客車車
    道之車損碎片之照片顯示，該等碎片為綠色、紅色，俱與被
    告所駕車輛之表漆、底漆顏色相符（被告所駕車輛之表漆、
    底漆顏色可由編號十三、十四之照片明顯探知）；前開現場
    跡證，亦經本院以電話詢問至現場處理之台北縣警察局金山
    交通分隊警員吳德宏、金山分局崇光派出所警員甲○○屬實
    ，此有電話紀錄一紙附卷足參。非惟如是，車禍現場路面上
    有一自被告車道延伸至對向車道之煞車痕，此有道路交通事
    故現場圖可稽，另由告訴人丁○○所提供之照片（即偵查卷
    第十八頁倒數第二張照片）可清楚顯示該煞車痕與N2-5320
    號、QR-3387 號自用小客車之來向軌跡不符，該煞車痕顯係
    被告所駕車輛駛入來車道將撞擊N2-5320 號自用小客車時，
    因緊急煞車所留下。再查，以N2-5320 號、QR-3387 號自用
    小客車之被撞擊位置均在左側車身，而被告所駕Q3-334 8號
    自用小客車之撞擊位置則在車頭位置（特別在左前車頭撞擊
    尤為嚴重）而論，本件係Q3-3348 號自用小客車撞擊N2-532
    0 號、QR-3387 號自用小客車無疑。復以，本件經聲請人送
    台灣省臺北縣車輛行車事故鑑定委員會鑑定，該委員會認「
    李、郭兩車碰撞後，郭車右後碰右側護欄，李車再衝向前方
    再擦撞對向江明達所駕駛自小客車左前、後車門後，（李車
    ）彈回本車道後再擦撞右側護欄停止」、「照片編號十七郭
    車於被撞後停止處後方，其車道上有刮痕兩道，顯示左後輪
    軸被撞時，郭車行駛於其車道上，被撞後左後輪輪軸卡住所
    產生」，鑑定意見為「乙○○駕駛自用小客車，行經彎曲路
    段跨越分向限制線，駛入來車道撞及對向來車，為肇事原因
    ；江明達、丁○○駕駛自用小客車，均無肇事因素。」此有
    該委員會之鑑定意見書在卷可稽，此與本院前開見解相符，
    是可贊同。又本件案發經過業經告訴人丁○○、丙○○於警
    、偵訊時指訴歷歷，證人江明達亦於警、偵訊時證述明確，
    渠等指訴與證述之情節均與本院前開認定相同，此外，並有
    道路交通事故現場圖、道路交通事故調查報告表(一)、(二)、現
    場及車損照片多幀附卷可佐，本件事證明確，被告前開辯詞
    ，核與事實相左，不足採信。按行經彎道應減速慢行，作隨
    時停車之準備，又在劃有分向限制線之路段，不得駛入來車
    之車道內，道路交通安全規則第九十三條第一項第三款、第
    九十七條第二款定有明文，而依上開報告表(一)所示，被告駕
    車違規當時之天候晴、夜間有照明、路面無缺陷、無障礙物
    等情，並無不能注意之情形，竟疏未注意，未減速貿然行駛
    至對向車道，並煞車不及，與告訴人丁○○所駕駛之車輛擦
    撞，被告顯有過失。又告訴人二人受有如事實欄一所載之傷
    害，有長庚紀念醫院基隆分院、李外科診所、奇美醫院診斷
    證明書共四紙在卷可憑，被告之過失行為與告訴人二人所受
    傷害之結果，具有相當因果關係，亦足認定。末以，至現場
    處理之台北縣警察局金山交通分隊警員吳德宏表示先至現場
    處理者係金山分局崇光派出所警員甲○○及其另一不詳之同
    事，警員甲○○則表示，其和另一同事鍾政哲接到勤指中心
    通知開警車至現場處理，渠二警員到場時，發現除肇事之前
    開三輛車外，被告方面尚有三至五輛由同行友人所駕之車輛
    ，渠二警員到場時，疑似被告之在場友人即向渠二人表示是
    被告駕駛Q3-334 8號自用小客車肇事，故本案在渠二警員向
    被告詢問前，渠二警員即已有合理懷疑為被告肇事，本案非
    屬自首，此有電話紀錄附卷可憑；又被告於警訊時雖陳稱其
    有委託友人幫其報警，然依卷附傳真之台北縣政府警察局勤
    務指揮中心受理各類案件紀錄單可知，某陳先生以000000
    0000之門號報案，然其僅報知台北縣金山鄉○○○路往陽明
    山方向發生車禍，並無報知肇事人之車號、肇事人之姓名等
    事項，因之，該項報案，核與自首要件不符，均併此敘明。
二、核被告所為，係犯刑法第二百八十四條第一項前段之過失傷
    害罪。被告以一過失行為同時傷害二告訴人，觸犯二過失傷
    害罪名，為同種想像競合犯。爰審酌被告在山區猶不減緩車
    速致闖入對向車道之行為屬嚴重之危險駕駛行為、犯後非但
    不知與告訴人和解（本院經電話與告訴人丁○○連絡，其表
    示被告迄今辯稱是其撞被告，不肯談和解等語，此有電話紀
    錄一紙可稽）、反攀誣告訴人丁○○闖入其之車道肇禍、其
    犯後態度至屬惡劣、其一行為造成二人之身體傷害等一切情
    狀，量處如主文所示之刑，並諭知易科罰金之折算標準。
三、依刑事訴訟法第四百四十九條第一項前段，刑法第二百八十
    四條第一項前段、第五十五條、第四十一條第一項前段，罰
    金罰鍰提高標準條例第一條前段、第二條，逕以簡易判決處
    刑如主文。
四、如不服本判決，應於判決送達後10日內，向本院提出上訴書
    狀，上訴於本院合議庭。
中　　華　　民　　國　　94　　年　　4 　　月　　11　　日
                  基隆簡易庭法    官  曾雨明
以上正本證明與原本無異。
如不服本判決，應於判決送達後10日內，向本院提出上訴書狀，
上訴於本院合議庭。
中　　華　　民　　國　　94　　年　　4 　　月　　13　　日
                            書 記 官  王靜敏
附錄法條：
中華民國刑法第284條第1項前段：
因過失傷害人者，處6 月以下有期徒刑、拘役或5 百元以下罰金
。
